【裁判字號】    99,智訴緝,1
【裁判日期】    991111
【裁判案由】    違反著作權法
【裁判全文】
臺灣臺中地方法院刑事判決             99年度智訴緝字第1號
公  訴  人  臺灣臺中地方法院檢察署檢察官
被      告  丙○○
上列被告因違反著作權法案件，經檢察官提起公訴（97年度偵字
第22483號），本院判決如下：
    主    文
丙○○意圖銷售而擅自以重製之方法侵害他人之著作財產權，處
有期徒刑陸月，如易科罰金，以新臺幣壹仟元折算壹日。
    犯罪事實
一、丙○○係址設在臺中市○○區○○路3段261號1樓之金揚電
    子工程有限公司之員工，負責電腦伴唱機之銷售、出租等業
    務。其明知「恆春的風」、「漂泊的愛」、「純情紅玫瑰」
    、「情人裳」、「秋分」、「歸船」等6首歌曲，係大唐國
    際影音多媒體科技股份有限公司（下稱：大唐公司）享有著
    作財產權之音樂著作，為受我國著作權法保護之著作物，非
    經前揭擁有著作財產權公司之同意或授權，不得擅自重製。
    詎其竟未經大唐公司之同意或授權，基於意圖銷售而擅自以
    重製之方法侵害他人著作財產權之犯意，於民國96年8月8日
    ，在臺中市○○區○○路1段416號甲○○開設之秋宴山海產
    店內，以新臺幣（下同）2千元之價格，非法重製前開歌曲
    在其所售予甲○○之電腦伴唱機內，以此重製之方法侵害他
    人著作財產權。嗣於96年10月8日，為大唐公司人員發現甲
    ○○所買受之電腦伴唱機內，有未經授權重製之前開歌曲後
    ，對甲○○提出告訴，循線查獲丙○○，並扣得甲○○所承
    租之電腦伴唱機1臺、點歌本1本、CF記憶卡1片等物（業經
    另案發還給甲○○），始查悉上情。
二、案經大唐公司訴由臺灣臺中地方法院檢察署檢察官偵查起訴
    。
    理    由
一、按被告以外之人（包括證人、鑑定人、告訴人、被害人及共
    同被告等）於審判外之陳述雖不符刑事訴訟法第159條之1至
    之4等四條之規定，而經當事人於審判程序同意作為證據，
    法院審酌該言詞陳述或書面陳述作成時之情況，認為適當者
    ，亦得為證據；當事人、代理人或辯護人於法院調查證據時
    ，知有刑事訴訟法第l59條第1項不得為證據之情形，而未於
    言詞辯論終結前聲明異議者，視為有前項之同意，同法第15
    9條之5定有明文。立法意旨在於傳聞證據未經當事人之反對
    詰問予以核實，原則上先予排除。惟若當事人已放棄反對詰
    問權，於審判程序中表明同意該等傳聞證據可作為證據；或
    於言詞辯論終結前未聲明異議，基於尊重當事人對傳聞證據
    之處分權，及證據資料愈豐富，愈有助於真實發見之理念，
    且強化言詞辯論主義，使訴訟程序得以順暢進行，上開傳聞
    證據亦均具有證據能力。查本件公訴人及被告對於本院就後
    述實體部分所引之證人證述及書證內容，於本院準備程序及
    審理時均不爭執證據能力，猶未對之釋明有何顯不可信之情
    況，經本院審酌其等之內容，均無不法取得或有違法取供之
    情事，亦均適宜為本案證據，一前開說明，就後述實體部分
    所引之證人證詞及書證內容，自具有證據能力。
二、訊據被告丙○○固坦承其為金揚電子工程有限公司之員工，
    扣案之伴唱機為其所出售予證人甲○○，其並曾替證人甲○
    ○維修伴唱機等情，惟矢口否認涉犯上開犯罪事實，辯稱：
    大唐公司於94年才成立，伊於92年就已經以每月租金8,000
    元之代價，將電腦伴唱機出租予甲○○，1年後該伴唱機即
    歸甲○○所有，甲○○要請誰維修或灌錄歌曲至該伴唱機，
    伊沒有辦法限制，伊並無灌錄歌曲至甲○○之伴唱機，更無
    因此收費2,000元，且如灌錄歌曲一次可獲利2,000元，有新
    歌出來伊就自己主動去幫甲○○灌錄，無需等到甲○○提出
    要求，此外，伴唱機如果有損壞，維修即可，甲○○沒必要
    向伊再買1台伴唱機等語。經查：
(一)上開「恆春的風」、「漂泊的愛」、「純情紅玫瑰」、「情人
  裳」、「秋分」、「歸船」等6首歌曲，係告訴人大唐公司享
  有音樂著作財產權，尚在著作權保護期間內，未經大唐公司同
  意或授權，不得擅自重製等情，此有臺北縣政府營利事業登記
  證（參照97年度他字第221號偵查卷第7頁）、大唐國際影音多
  媒體科技股份有限公司專屬授權歌曲明細、著作權讓與合約書
  2份等資料在卷可稽（參照97年度他字第221號偵查卷第10至15
  頁），應堪認定。又對於在臺中市○○區○○路1段416號甲○
  ○開設之秋宴山海產店內，查獲證人甲○○所有、由被告丙○
  ○出租、販售之金嗓電腦伴唱機主機內有灌錄告訴人大唐公司
  享有著作權財產權之上開6首歌曲等情，業據告訴代理人黃一
  堅陳述屬實，並有查獲現場照片及金嗓電腦伴唱機點選畫面翻
  拍照片共31張（參照臺中市警察局第五分局警卷第34至48頁）
  附卷足憑，並有扣案之金嗓電腦伴唱機主機1台、CF記憶卡（
  l28MB）1片、點歌簿1本等物為證，亦堪認定。
(二)證人甲○○於96年10月8日警詢時證述：扣案之伴唱機是伊自
  94年4月30日，以每月8,000元之租金向被告所承租，扣案伴唱
  機內所灌錄之上開歌曲是伊於96年8月8日請被告灌錄，每灌錄
  一次需2,000元等語；嗣於證人甲○○於96年12月l9日、97年3
  月26日及97年7月9日於偵訊中先後證述：扣案之伴唱機是伊跟
  被告租1年，如每月有固定繳租，1年後伴唱機就歸伊所有，被
  查獲當時伴唱機已歸伊所有，但有關伴唱機之服務還是由被告
  處理，至於扣案之點歌簿及伴唱機內之記憶卡是被告拿來的，
  因為做生意，客人要求要唱新歌，所以伊每次以2,000元之代
  價請被告灌錄新歌，被告是拿卡片將歌曲灌錄進伴唱機內等語
  ；證人甲○○於本院審理時再具結稱：96年10月8日扣案之伴
  唱機大約是在伊開店時約94年4月30日開始擺放，當初一開始
  是以每月8,000元承租，滿1年後伴唱機即歸伊所有，伊忘記被
  查獲時伴唱機是否為伊所有，無論是租期屆滿之前或之後，只
  要有新歌出來，被告就會幫伊灌錄，次數伊已不記得，因為伴
  唱機是向被告購買的，被告要提供服務，找別人也比較麻煩，
  所以伊只有請被告灌錄歌曲和維修，每次灌錄一組歌曲大約收
  費2,000元，由於舊的伴唱機壞了裡面的歌曲也不夠，所以伊
  再向被告購買新的伴唱機以灌錄比較多首歌，因此伊總共向被
  告購買過兩台伴唱機，而被查獲的是新買的伴唱機，該新的伴
  唱機是把舊伴唱機的歌曲灌錄在裡面，再灌錄新歌，所以新的
  伴唱機被告只有灌錄1次等語。經核證人甲○○上開警偵訊及
  本院審理時之證述內容，雖對於向被告承租擺放扣案伴唱機之
  時間、被告灌錄歌曲之時間、次數有所遺忘，惟其對於向被告
  承租伴唱機之租金、購買方式、灌錄歌曲所支付之費用等情，
  前後證述一致，衡諸人之記憶常隨時間而淡忘，本無暇記憶每
  次灌錄歌曲之時間或次數等細節，是證人甲○○上開證述情形
  ，合與常情相符。又證人甲○○與被告夙無嫌隙，若非被告確
  有以每次2,000元之代價幫證人甲○○灌錄歌曲情事，實無設
  詞誣攀之理，且證人甲○○於本院接受訊問前業已依法具結，
  以擔保其證詞之真實性，是證人上開所證，應可採信。則被告
  辯稱其於92年就已經以每月租金8,000元之代價，將電腦伴唱
  機出租予甲○○，1年後該伴唱機即歸甲○○所有，其並無灌
  錄歌曲至甲○○之伴唱機，更無因此收費2,000元，甲○○要
  請誰維修或灌錄歌曲至該伴唱機，其沒有辨法限制，且如灌錄
  歌曲一次可獲利2,000元，有新歌出來就會主動去幫甲○○灌
  錄，無需等到甲○○提出要求，此外，伴唱機如果有損壞，維
  修即可，甲○○沒必要再買1台伴唱機等情，顯然與事實不符
  ，要難採信。從而，在證人甲○○所經營之秋宴山海產店內所
  查獲之金嗓電腦伴唱主機1台，確實為被告所提供出租擺放並
  販售，而該伴唱機內含之上開6首歌曲係由被告持往灌錄重製
  ，並收取2,000元等情，應堪認定。
(三)至被告於99年10月28日本院審理時庭呈之金嗓電腦科技股份有
  限公司、品名CPX-900SV、序號00000000、開機密碼000000000
  、客戶姓名甲○○之保證書1紙，僅能證明被告有販售該伴唱
  機1台予證人甲○○，尚無從因此認定被告並無以每次2,000元
  之代價幫證人甲○○灌錄上開6首歌曲，附此敘明。
(四)綜上所述，被告丙○○未經告訴人大唐公司之同意或授權，竟
  意圖銷售而擅自以重製之方法侵害大唐公司上開6首歌曲之著
  作財產權之情，可堪認定。本件事證明確，被告犯行洵堪認定
  。
三、核被告所為，係犯著作權法第91條第2項之意圖銷售而擅自
    以重製之方法侵害他人之著作財產權罪。爰審酌被告明知上
    開6首歌曲係告訴人大唐公司享有著作財產權之音樂著作，
    竟擅自意圖銷售而以重製之方法侵害告訴人大唐公司之音樂
    著作財產權，漠視對他人智慧財產結晶之保護與尊重，並影
    響我國保護智慧財產權之國際形象，且犯後否認犯行，尚未
    賠償大唐公司損害，惟念及其犯罪手段平和，所獲利益尚非
    鉅大等一切情狀，量處如主文所示之刑，並諭知易科罰金之
    折算標準，以示懲儆。公訴人雖於本院審理時對被告意圖銷
    售而擅自以重製之方法侵害他人之著作財產權具體求處有期
    徒刑8至10月，惟本院衡酌上開著作財產權受侵害歌曲之數
    量、知名度、暢銷度及銷售之時間已歷數年，且本件犯罪之
    情節未臻鉅大等情，本院認對被告處以如主文所示之刑罰，
    已足收懲儆之效，公訴人上揭對被告具體求刑之刑度範圍稍
    嫌過重，附此敘明。至扣案之上開伴唱機1台、CF記憶卡（
    128MB）1片、點歌簿1本，均為證人甲○○所有，業經發還
    予甲○○，爰不予宣告沒收。
據上論斷，應依刑事訴訟法第299條第1項前段，著作權法第91條
第2項，刑法第11條、第41條第1項，刑法施行法第1條之1，判決
如主文。
本案經檢察官乙○○到庭執行職務
中    華    民    國    99    年    11    月    11    日
                  刑事第四庭    審判長法  官  吳進發
                                      法  官  黃益茂
                                      法  官  李婉玉
以上正本證明與原本無異。
如不服本判決應於收受判決後10日內向本院提出上訴書狀，並應
敘述具體理由；其未敘述上訴理由者，應於上訴期間屆滿後20日
內向本院補提理由書（均須按他造當事人之人數附繕本）「切勿
逕送上級法院」。
                                      書記官  林政佑
中    華    民    國    99    年    11    月    11    日
附錄論罪科刑法條
著作權法第91條第2項
意圖銷售或出租而擅自以重製之方法侵害他人之著作財產權者，
處六月以上五年以下有期徒刑，得併科新台幣二十萬元以上二百
萬元以下罰金。

司法院資訊處製作；財團法人民間司法改革基金會備份。
